【裁判字號】    95,裁,829
【裁判日期】    950427
【裁判案由】    撫卹
【裁判全文】
最  高  行  政  法  院  裁  定
                                     95年度裁字第00829號
抗  告  人  甲○○
            丙○○
            乙○○
共      同
訴訟代理人  蕭元亮律師
上列抗告人因與相對人中央造幣廠間撫卹事件，對於中華民國93
年7月28日臺北高等行政法院93年度訴更一字第10號裁定提起抗
告，本院裁定如下︰
    主  文
原裁定廢棄。
    理  由
一、本件抗告人以其被繼承人盧荊州原係中央銀行派任相對人之
    副廠長，於民國88年3月23日因案遭臺灣桃園地方法院檢察
    署檢察官羈押而停職，88年6月1日經撤銷羈押釋回後，隨即
    申請復職，經中央銀行核准自88年7月2日復職，同時將盧荊
    州調任為14職等工程師，相對人據以88年7月1日台幣人字第
    0489號令通知盧荊州自88年7月2日復職，職務異動為14職等
    工程師。並另於同日召開人事考核評審委員會，以違背職務
    等由，決議懲處盧荊州記2大過免職，以88年7月2日（88）
    台幣人字第494號令發布免職處分，自88年7月3日生效。盧
    荊州不服，循序提起訴願、再訴願，嗣於再訴願審理中之89
    年2月12日死亡，依司法院釋字第491號解釋意旨，該免職處
    分因盧荊州死亡而無法確定生效，亦無法據以執行，盧荊州
    仍為相對人法定編制內之人員，且於在職期間病故，抗告人
    為盧荊州之配偶及子女，自得依繼承及前開公法上之派任關
    係，請求相對人給付盧荊州死亡前未領得之薪資新臺幣（下
    同）818,583元；並依經濟部所屬事業人員退休、撫卹及資
    遣辦法第17條規定，請求相對人給付撫卹金4,744,063元，
    及均自起訴狀繕本送達翌日起至清償日止，按年息百分之五
    計算之利息等語。
二、原審以：按「公營事業人員之任用，依公務人員任用法第33
    條，應另以法律定之。在此項法律制定前，依公務人員退休
    法第2條及該法施行細則第2條規定，公營事業人員無從依公
    務人員退休法辦理退休。行政院於中華民國70年1月23日核
    定修正發布之『經濟部所屬事業人員退休、撫卹及資遣辦法
    』第17條第2項有關訂定分等限齡退休標準之規定，在公營
    事業人員任用及退休法律制定前，乃為促進經濟部所屬國營
    事業人事新陳代謝及企業化經營而設，不生牴觸憲法問題，
    惟公營事業人員之任用及退休，關係此等人員之權利義務，
    仍應從速以法律定之。」業經司法院釋字第270號解釋在案
    。可知公營事業之從業人員，須依法律任用者為限，始與該
    公營事業成立公法上之任用關係，而目前部分公營事業仍未
    制定任用法律，僅以內部行政規章進用人員者，該等公營事
    業從業人員即非屬依法律任用之人員，其與公營事業間，自
    僅成立私法上之契約關係，縱有人事或財產上給付之請求，
    亦屬私權爭執，應循民事訴訟程序請求救濟。本件相對人係
    依中央銀行法第13條規定所設立之公營事業機構，其廠內之
    廠長、副廠長、工程師及各級從業人員，均係依中央銀行訂
    定「中央造幣廠組織規程」之規定任用，並非依法律而任用
    之人員。又抗告人之被繼承人盧荊州先後擔任相對人廠內14
    職等副廠長及14職等工程師職務，均係依前開組織規程規定
    而任用或調派，並非依其他法律任用，定有官等，而在相對
    人廠內服務之人員，核其與相對人間自僅成立私法上之契約
    關係。揆諸前揭說明，抗告人以其被繼承人盧荊州死亡前，
    仍為相對人廠內14職等之工程師，且於在職期間病故，依經
    濟部所屬事業人員退休、撫卹及資遣辦法第17條規定，請求
    相對人發給撫卹金及補發盧荊州在職期間之薪資，自屬私法
    上之爭議，應循民事訴訟程序請求救濟，原審法院並無審判
    權。從而，抗告人提起本件行政訴訟，難謂合法等由，依行
    政訴訟法第107條第1項第1款規定，裁定駁回抗告人之訴。
三、按相對人係依中央銀行法第13條第3項之授權規定，由中央
    銀行訂定中央造幣廠組織規程設立，為行政主體，並非依公
    司法設立之私法人。其人員係依中央造幣廠組織規程之公法
    法規派用，非依民法規定僱用，是其派用之人員與相對人間
    應屬公法關係，非私法關係。司法院釋字第270號解釋，係
    謂公營事業人員之任用在法律制定前，無從依公務人員退休
    法辦理退休，應從速以法律定之，並未認在法律制定前，依
    各該公營事業相關行政法規派任之人員，僅成立私法關係。
    原審以抗告人之被繼承人盧荊州與相對人係私法關係，抗告
    人應循民事訴訟程序請求，尚有可議，抗告人執此抗告，為
    有理由，應將原裁定廢棄，發回原審法院，另為適法之裁判
    。
四、依行政訴訟法第272條、民事訴訟法第492條，裁定如主文。
中    華    民    國    95    年    4     月    27    日
                  第四庭審判長法  官  高  啟  燦
                              法  官  黃  璽  君
                              法  官  廖  宏  明
                              法  官  楊  惠  欽
                              法  官  林  樹  埔
以  上  正  本  證  明  與  原  本  無  異
中    華    民    國    95    年    4     月    28    日
                              書記官  邱  彰  德


司法院資訊處製作；財團法人民間司法改革基金會備份。
